【裁判字號】    97,消債抗,157
【裁判日期】    971231
【裁判案由】    更生事件
【裁判全文】
臺灣板橋地方法院民事裁定           97年度消債抗字第157號
抗  告  人  甲○○
代  理  人  徐豐益律師
上列抗告人因消費者債務清理條例聲請更生事件，抗告人對於中
華民國97年10月2 日本院97年度消債更字第695 號裁定提起抗告
，本院裁定如下：
    主  文
抗告駁回
抗告程序費用新臺幣壹仟元由抗告人負擔。
    理  由
一、抗告意旨略以：抗告人自民國95年11月10日開始清償債務，
    至97年5 月毀諾，係因抗告人自96年6 月開始全無加班機會
    ，薪水自96年12月5 日起大幅降低至新台幣（下同）3 萬
    1,105 元，97年5 月抗告人薪資3 萬8,612 元，抗告人須扶
    養妻子、二名子女及父母，最低必要生活費用2 萬8,000 元
    ，薪資扣除必要生活費用後僅剩1 萬零612 元，履行債務於
    客觀上顯有重大困難，故原裁定之指摘顯無理由等語。
二、按債務人對於金融機構因消費借貸、自用住宅借款、信用卡
    或現金卡契約而負債務，在聲請更生或清算前，應提出債權
    人清冊，以書面向最大債權金融機構請求協商債務清償方案
    並表明共同協商之意旨，消費者債務清理條例（下稱本條例
    ）第151 條第1 項定有明文。次按債務人與金融機構協商成
    立者，不得聲請更生或清算，但因不可歸責於己之事由，致
    履行顯有重大困難者，不在此限；本條例施行前，債務人依
    金融主管機關協調成立之中華民國銀行公會會員辦理消費金
    融案件無擔保債務協商機制與金融機構成立之協商，準用前
    項之規定，本條例第151 條第5 項、第6 項亦分別有明文。
    本件抗告人既已於95年間與最大債權金融機構達成協商，即
    須符合本條例所定有不可歸責於己之事由，致履行顯有重大
    困難之要件，始得聲請更生。蓋本條例第151 條第5 項之規
    定意旨乃債務清償方案成立後，債務人本應按其條件履行，
    僅於其後發生情事變更，在清償期間支出增加或收入減少，
    致該方案履行困難甚或履行不能，因不可歸責於己，始能依
    上開法條但書之規定聲請更生或清算。其規定意旨在避免債
    務人任意毀棄已成立之協商，濫用更生或清算之裁判上債務
    清理程序，蓋以債務清償方案係經當事人行使程序選擇權所
    為之債務清理契約，債務人自應受該成立之協議所拘束。如
    有無法履行之情事，當再循協商機制謀求解決。
三、經查：抗告人雖主張自96年6 月開始全無加班機會，以致薪
    資減少云云。惟查依抗告人提出之存摺內頁影本記載，抗告
    人自96年9 月5 日起至97年7 月4 日止之共計10個月薪資轉
    帳平均數額仍達46,309元，即使扣除協商還款金額27,481元
    後，應仍足敷家庭生活所需。抗告人雖稱受景氣影響，致每
    月薪資數額不定，然此一情況既為抗告人明知並得預見，本
    應預為調節，將每月所得妥為規劃，自不得僅以個別月份薪
    資數額較低即認抗告人薪資所得有銳減或巨大變化情事。抗
    告人雖又主張其須扶養妻、兒及父母，每月支出生活費用達
    28,000元云云，然查抗告人並未證明其妻及父母均不能以自
    己之財產或所得維持生活，而須仰賴抗告人扶養，其主張每
    月支出生活費用28,000元云云，已難憑採。且查上開費用支
    出，乃抗告人於協商成立當時可得預見，其盱衡自己之經濟
    狀況，仍願簽署協議書，自應依協議條款履行，難謂其於協
    商成立後，有新發生不可歸責於抗告人之事由致履行協商顯
    有重大困難之情事。此外，抗告人復未再舉證其自協商成立
    迄今，有何新發生之具體情事，致支出增加或收入減少，而
    有不能履行原協商條件或履行顯有重大困難，可認係不可歸
    責於己之事由，抗告人聲請更生，自不應准許。原審法院以
    抗告人並無不可歸責於己致履行協商顯有重大困難之情形，
    而認抗告人聲請更生不備要件，且其情形  不能補正，而裁
    定駁回抗告人更生之聲請，於法並無違誤。抗告意旨指摘原
    裁定為不當，求予廢棄云云，為無理由，應予駁回。
四、據上論結，本件抗告為無理由，依消費者債務清理條例第11
    條第2 項、第15條，民事訴訟法第495 條之1 第1 項、第44
    9 條第1 項、第95條、第78條，裁定如主文。
中    華    民    國    97    年    12    月    31    日
                  民事第三庭    審判長法  官  朱耀平
                                      法  官  邱育佩
                                      法  官  許月珍
上為正本係照原本作成
本裁定不得抗告
中    華    民    國    98    年    1     月    5     日
                                      書記官  劉昌明


司法院資訊處製作；財團法人民間司法改革基金會備份。
